臺灣高等法院刑事判決　　　　　　　　94年度上訴字第3283號
上　訴　人
即　被　告　甲○○
選任辯護人　錢裕國律師
上列被告因違反毒品危害防制條例等案件，不服臺灣桃園地方法
院94年度訴字第966號，中華民國94年8月17日第一審判決（起訴
案號：臺灣桃園地方法院檢察署94年度偵字第2125號），提起上
訴，本院判決如下：
    主  文
上訴駁回。
    事  實
一、甲○○明知愷他命（Ketamine）於民國91年 1月23日業經政
    府公告為毒品危害防制條例第二條第二項第三款規定之「第
    三級毒品」予以管制，不得非法運輸、販賣，亦屬行政院依
    懲治走私條例第二條第四項所公告之「管制物品項目及其數
    額」命令甲項第四款規定之管制進口物品，竟因貪圖不法厚
    利，而與真實姓名、年籍均不詳，綽號「王哥」之成年男子
    商議，欲自馬來西亞運輸愷他命來台牟利，其二人計謀既定
    ，再經由「王哥」邀得某真實姓名、年籍均不詳之馬來西亞
    籍成年男子，彼此間達成運輸及私運管制物品第三級毒品愷
    他命進口之犯意聯絡，且約定由「王哥」提供機票、住宿費
    用僱請甲○○前往馬來西亞吉隆坡，再由甲○○在馬來西亞
    吉隆坡，經上開馬來西亞籍成年男子交付毒品愷他命後，為
    「王哥」攜帶毒品愷他命入境臺灣，事成之後，即由「王哥
    」給付甲○○新臺幣（下同）50,000元為報酬。其三人商議
    既定，甲○○即於94年1月4日（起訴書誤植為94年1月3日）
    上午9 時15分許，自桃園中正國際機場搭乘中華航空公司CI
    －655 號班機前往馬來西亞吉隆坡，並住宿在馬來西亞吉隆
    坡之「BJ飯店」內，復使用於臨行前由「王哥」所交付為「
    王哥」所有之手機1 支，撥打電話回台告知「王哥」其所住
    宿飯店之房號，而於94年1月4日下午8 時許，上開馬來西亞
    籍成年男子則攜帶由「王哥」自不詳管道取得為其所有之彈
    性束腹1付、護膝繃帶2條、愷他命8包（合計驗餘淨重1582.
    45公克，包裝塑膠袋總重73.47公克，純度百分之71.7 ），
    前來甲○○所住宿之上開飯店一樓咖啡廳，並將上開彈性束
    腹1付、護膝繃帶2 條、愷他命8包等物交付予甲○○，同時
    教導甲○○如何使用上開彈性束腹、護膝繃帶將上開愷他命
    8 包綁縛在身上以闖關入境，後於94年1月5日上午某時，甲
    ○○即在上開「BJ飯店」其住宿之房間內，自行使用膠帶將
    上開愷他命8包之其中6包黏在上開彈性束腹並綁縛於其腰際
    ，另將其餘2包愷他命以使用護膝繃帶2條固定之方式，而分
    別綑綁於其兩隻大腿之內側，復於94年1月5日下午3 時15分
    許，自馬來西亞吉隆坡搭乘中華航空公司CI－656 號班機返
    台，於當日（5日）下午7時30分許，入境中正國際機場，而
    將管制進口之第三級毒品愷他命運輸入境。旋於甲○○通關
    時為財政部台北關稅局人員察覺有異，當場查獲，並扣得甲
    ○○運輸入境之上述愷他命8 包、愷他命外包裝塑膠袋及「
    王哥」所有之上述彈性束腹1付、護膝繃帶2條及手機1支。
二、案經內政部警政署航空警察局移送臺灣桃園地方法院檢察署
    檢察官偵查起訴。
    理  由
一、程序事項：
    按被告以外之人於審判外之言詞或書面陳述，除法律有規定
    者外，不得作為證據，刑事訴訟法第159條第1項固定有明文
    。惟被告以外之人於審判外之陳述，雖不符同法第159條之1
    至之4 之規定，而經當事人於審判程序同意作為證據，法院
    審酌該言詞陳述或書面陳述作成時之情況，認為適當者，亦
    得為證據。又當事人、代理人或辯護人於法院調查證據時，
    知有第159條第1項不得為證據之情形，而未於言詞辯論終結
    前聲明異議者，視為有前項之同意，同法第159條之5亦定有
    明文。查本案卷附旅客入出境記錄查詢單、財政部台北關稅
    局搜索扣押筆錄、查獲現場照片及內政部警政署刑事警察局
    94 年3月30日刑鑑字第0940004843號鑑定書等具傳聞性質之
    證據資料之證據能力，均表示沒有意見，且迄於言詞辯論終
    結前亦未聲明異議。本院審酌前開證據資料作成時之情況，
    核無違法取證或其他瑕疵，認為以之作為證據為適當，上開
    相關證據資料，自得做為證據，先予敘明。
二、訊據被告甲○○固對於上揭往返馬來西亞之時、地，且於94
    年1月5日自馬來西亞搭機返台，於中正機場入境時當場被查
    獲前開扣押物品等情坦白承認，惟矢口否認有何運輸第三級
    毒品等犯行，辯稱：伊不知幫「王哥」攜帶入境之物品是毒
    品「愷他命」，而誤以為係管制藥品之禁藥，因家中急需用
    錢，伊乃答應「王哥」攜帶扣案之物，且伊與「王哥」約定
    之酬勞僅為 50000元，若伊事前即知悉所攜帶者為毒品，豈
    會僅為此小利，而甘冒觸犯運輸毒品之重典云云。然查：
  (一)、被告前經「王哥」邀得其同意自馬來西亞夾帶物品入境，
      約定事成之後，由「王哥」支付被告50000 元，被告往返
      馬來西亞之交通及食宿費用均由「王哥」負擔，而於被告
      返台前夕，經上開馬來西亞籍成年男子將上開彈性束腹 1
      付、護膝繃帶2條、愷他命8包，交由被告自行綁縛於腰際
      、兩隻大腿內側，再搭機返台欲闖關運輸入境等情，迭經
      被告於檢察官訊問、原審審理及本院準備程序及審理中供
      述甚詳（見偵查卷第39至40頁、50至51頁、原審卷第38至
      43頁、本院卷第23頁、34頁、36頁、37頁），佐以被告確
      實於94年1月 4日搭乘中華航空公司CI－655號班機前赴馬
      來西亞，復於同年 1月5日搭乘中華航空公司CI－656號班
      機回台等節，有旅客入出境記錄查詢 2紙附卷可稽（見偵
      查卷第22頁、23頁），及對照被告確於94年1月5日自馬來
      西亞夾帶物品入境被查獲之事實，有財政部台北關稅局搜
      索扣押筆錄、查獲現場照片6幀可按（ 見偵查卷第16頁、
      18 至20頁 ），足認被告之上開供述，可以信實。此外，
      復有前述毒品愷他命、彈性束腹1付、護膝繃帶2條及手機
      1支扣案可資佐證。
  (二)、前開扣押之8 包物品，經內政部警政署刑事警察局鑑定後
      ，證實檢出第三級毒品愷他命成分，合計驗餘淨重1582.4
      5公克，包裝塑膠袋總重73.47公克，純度百分之71.7，有
      該局94年3月30日刑鑑字第0940004843號鑑定書1份在卷足
      佐（附於偵查卷第56頁）。
  (三)、被告雖一再辯稱：伊不知所攜帶入境之物品係第三級毒品
      愷他命，以為是禁藥云云，惟泰緬馬及中南半島金三角等
      地為毒販輸出毒品之大宗，乃眾所皆知之事實，且運毒者
      多將毒品綁縛於身體或藏匿在行李箱內用以矇混通關，亦
      為國際販毒集團常用之運輸毒品方式，又按查緝毒品走私
      進口係政府一向之政策，且屢有破獲，並在電視、報紙等
      媒體上多有報導，而被告亦曾詢及「王哥」禁藥是否即為
      毒品（見本院卷第22頁），益見其就運輸之物為毒品違禁
      物已有認識，被告無諉為不知之理。再者，被告對其前往
      馬來西亞之來回機票、住宿等費用，均係由「王哥」所支
      付，及「王哥」將於事成後給付 50000元報酬一節，始終
      供述一致，衡諸上開支出費用、報酬乃屬不低，而被告與
      「王哥」又僅為初識，並無交情，倘非被告同意共同為運
      輸毒品之行為，衡常「王哥」要無出資招待被告，及給付
      高額報酬之必要，且被告於上開時、地前往馬來西亞之主
      要目的就是幫「王哥」帶東西回台一情，亦經被告於原審
      及本院審理中供述明確在卷（見原審卷第39頁、本院卷第
      34頁），顯見其於出國之前，即與「王哥」已經達成走私
      毒品之謀議，而專程前往馬來西亞，是被告在出國之前，
      當已知悉所欲走私入境者為毒品愷他命。況觀諸扣案之上
      述愷他命 8包，其外觀上均係以透明之塑膠袋包裝，並可
      見其內含有白色粉末，此外乃不具任何分裝型態，亦未有
      任何藥品包裝外殼，有上開查獲現場照片附卷足憑（見偵
      查卷第18至20頁），顯見被告夾帶入境之物品欠缺一般藥
      品所應具有之基本外觀，且被告既於原審審理中自承：伊
      不知「王哥」之真實姓名、年籍，亦不知「王哥」之職業
      等情（見原審卷第39頁、40頁），可認被告與「王哥」並
      非熟稔，而依被告所供，「王哥」已明白要求被告自國外
      夾帶非法物品禁藥入境並允諾給付報酬，衡情被告為避免
      己身觸犯運輸毒品之重罪，自當向「王哥」問明所夾帶之
      禁藥究係為何種藥品，其竟未予以查明，即同意為一不熟
      悉之人以前述方法夾帶物品入境，亦與常情有違，復參以
      被告係以前述將上開愷他命 8包，分別綁縛於己身之腰際
      、兩隻大腿內側之隱密方式，夾帶上開愷他命 8包入境，
      及被告與「王哥」所約定之報酬高達 50000元等情，職是
      ，被告為智慮成熟具有判斷能力之成年人，且將毒品以隱
      密方式託人矇混通過海關檢查，係屬走私販毒集團常用之
      運輸走私毒品方式，此為眾所週知之事實，被告自不能諉
      為不知，是以被告辯稱：並不知毒品云云，顯係事後避重
      就輕之詞，自不足取。從而，被告既明知其所夾帶之 8包
      白色粉末係屬受管制之毒品愷他命，卻仍決意為運輸，已
      具有運輸第三級毒品之故意甚明，辯護人辯以本件被告就
      行為客體之同一性發生誤認，而有阻卻犯罪故意云云，容
      有誤會。
  (四)、按共同正犯之意思聯絡原不以數人間直接發生者為限，即
      有間接之聯絡者，亦包括在內。經查，被告係先與「王哥
      」謀定欲共同自馬來西亞運輸愷他命來台牟利後，再經由
      「王哥」邀得上開真實姓名、年籍均不詳之馬來西亞籍成
      年男子參與本件運輸第三級毒品等犯行，且佐以被告於原
      審審理中所供：（問：對於扣案物品有何意見？）是王哥
      的朋友給我的；（問；何人幫你綁扣案東西在你身上？）
    　我自己綁。是王哥的朋友年約四、五十歲，口音聽起來像
      是馬來西亞人，他在一樓的咖啡廳用口頭教我如何將東西
      綁在我身上等語（見原審卷第38至39頁），均詳如前述，
      足見被告與上開馬來西亞籍成年男子間，雖無直接意思聯
      絡，惟透過「王哥」而有間接意思聯絡，據上，「王哥」
      與被告謀議犯本件之罪，並由被告獨自搭機前往馬來西亞
      ，「王哥」又準備毒品及運輸毒品用之束腹、繃帶等物，
      經由上開馬來西亞籍成年男子交付與被告，被告則分擔夾
      藏運輸毒品入境，揆諸前揭說明，足認被告、「王哥」及
      上開馬來西亞籍成年男子三人間，具有犯意聯絡及行為分
      擔，應論以共同正犯。
  (五)、綜上所述，本件事證明確，被告上揭犯行足可認定，應依
      法論科。
三、按愷他命已於91年1月23 日經政府公告為第三級毒品，係毒
    品危害防制條例第2條第2 項第3款所定之第三級毒品，且係
    行政院依懲治走私條例第2條第4項公告之「管制物品及其數
    額」甲項所列之管制進出口物品。被告自馬來西私運管制進
    口之第三級毒品愷他命進入台灣，核其所為係犯毒品危害防
    制條例第4條第3項之運輸第三級毒品罪及懲治走私條例第 2
    條第 1項之私運管制物品進口罪。被告與「王哥」、上開馬
    來西亞籍不詳姓名、年籍之成年男子間，就上開犯行均有犯
    意之聯絡及行為之分擔，均為共同正犯。又被告一行為同時
    觸犯上述二罪名，為想像競合犯，應從一重之運輸第三級毒
    品罪處斷。公訴意旨雖僅論及被告運輸第三級毒品犯行，惟
    其上開所為私運管制物品進口之犯行，與經起訴部分乃具有
    想像競合犯之裁判上一罪關係，依法本院自得合一審判。
四、原審以被告犯罪事證明確，並審酌被告之素行，為謀厚利，
    竟與「王哥」等人共同運輸第三級毒品愷他命入台，數量非
    少，如流入市面，將加速毒品之氾濫，對我國社會治安及國
    人之健康可能產生之危害至鉅，暨其矢口否認之犯後態度及
    其他一切情狀，量處有期徒刑六年。另前述扣案之第三級毒
    品愷他命8包，合計驗餘淨重1582.45公克，純度百分之71.7
    ，均係被告所運輸之毒品，應依毒品危害防制條例第19條第
    1項沒收；又毒品外包裝塑膠袋（總重73.47公克）與彈性束
    腹1付、護膝繃帶 2條及手機1支，係共犯即「王哥」提供，
    用以供犯本件之罪所用之物，已如前述，復無他人出而主張
    權利，應認係屬「王哥」所有，該等毒品包裝既經鑑定機關
    就之與毒品分別鑑析其重量，有上引內政部警政署刑事警察
    局鑑定書可憑（見偵查卷第56頁），足證與毒品並無不可析
    離之關係，該等毒品外包裝與與彈性束腹1付、護膝繃帶2條
    及手機1支，併依同條例第19條第1項沒收。至「王哥」提供
    與被告之交通食宿費用，均已支付與他人，性質上亦非屬被
    告犯罪所得之財物，不在得予沒收之列。其認事用法均無不
    當，量刑亦屬妥適，應予維持。被告上訴意旨仍執陳詞，辯
    稱其不知要帶的是毒品，只知道是違禁品云云為由，指摘原
    判決不當，難認有理由，應予駁回。
五、不另為無罪之諭知：
  (一)、公訴意旨另略以：被告甲○○明知愷他命係毒品危害防制
      條例所明定之第三級毒品，不得運輸，竟與某姓名、年籍
      均不詳，綽號「王哥」之成年男子，共同基於運輸第三級
      毒品愷他命入境之犯意聯絡，由「王哥」以20,000至30,0
      00元不等之代價，委由被告先於93年11月10日搭機前往馬
      來西亞吉隆坡，並住進某不詳飯店後，由某姓名年籍不詳
      之馬來西亞籍成年男子至該處交付數量不詳之愷他命 2包
      予被告，被告即將之綑綁於兩肢大腿內側，復於同年月12
      日晚間搭機自吉隆坡運輸前揭愷他命入境，後於臺北縣新
      店市○○路81巷13弄9號5樓住處，將之交付予「王哥」。
      因認被告此部分所為亦涉犯毒品危害防制條例第4條第3項
      之運輸第三級毒品罪嫌。
  (二)、訊據被告固不否認於93年11月10日，受「王哥」之託，前
      往馬來西亞吉隆玻，並於同月12 日夾帶2包不明物品回台
      之事實，惟堅決否認有何運輸第三級毒品犯行，辯稱：公
      訴人起訴被告於93年11月12日所為之運輸第三級毒品犯行
      ，並無任何扣案之毒品，且此次經攜帶入境之物品是否與
      94年1月5日遭查獲扣案者相同，亦不得而知，實無從認定
      被告有此部分犯行等語。
  (三)、公訴意旨認被告上開於93年11月12日所為另涉有毒品危害
      防制條例第4條第3項之運輸第三級毒品罪嫌，無非以被告
      之自白、扣案之第三級毒品愷他命8包等為主要論據。
  (四)、按犯罪事實應依證據認定之，無證據不得認定犯罪事實，
      又不能證明被告犯罪者，應諭知無罪之判決，刑事訴訟法
      第154條第2項、第301條第1項定有明文。刑事訴訟法上所
      謂認定犯罪事實之證據，係指足以認定被告確有犯罪行為
      之積極證據而言，如未能發現相當證據或證據不足以證明
      ，自不能以推測或擬制之方法，以為裁判基礎，最高法院
      29年上字第3105號及40年臺上字第86號分別著有判例；又
      認定不利於被告之事實，須依積極證據，苟積極證據不足
      為不利被告之認定時，即應為有利於被告之認定，更不必
      有何有利之證據，最高法院30年上字第 816號判例參照。
      且刑事訴訟上證明之資料，無論其為直接或間接證據，均
      須達於通常一般之人均不致有所懷疑，而得確信其為真實
      之程度，始得據為有罪之認定，若其關於被告是否犯罪之
      證明未能達此程度，而有合理懷疑之存在，致使無從形成
      有罪之確信，根據「罪證有疑，利於被告」之證據法則即
      不得遽為不利被告之認定，亦有最高法院76年度台上字第
      4986號判例可稽。經查：
    １、公訴人雖認被告涉有上開93年11月12日之運輸第三級毒
        品犯行，然公訴意旨就該次被告所運輸第三級毒品之重
        量等節均無具體敘明，而公訴人迄未提出相關證據以證
        明被告於93年11月12日攜帶入境之物品2 包確屬第三級
        毒品愷他命，則公訴意旨認被告於93年11月12日所攜帶
        入境之2 包物品係第三級毒品，尚乏所據，從而，實無
        從因被告於93年11月10日，同受「王哥」之託，前往馬
        來西亞吉隆玻，並於同月12日夾帶 2包不明物品回台，
        即遽認被告有此次運輸第三級毒品之犯行。
    ２、被告固於警詢中供稱：（問：你第一次到馬來西亞攜帶
        毒品之經過情形？）我在93年11月10日搭機到馬來西亞
        吉隆坡機場，下機後搭計程車到飯店，…然後我打電話
        回台灣給「王哥」，「王哥」在電話中叫我晚上7 點半
        ，到飯店大門口等一個馬來西亞人交東西（袋子）給我
        。晚上我依照「王哥」指示拿到袋子後回房間，打開袋
        子後，裏面有5包K他命，還有一綑綁身上固定膠布（黃
        色）。第三天要回國時，我用膠布將K他命5包綁在腰部
        後面，直接搭機回台灣云云（見偵查卷第10頁反面），
        惟其於94年1月6日第一次檢察官訊問時供稱：「（問：
        這是第幾次由王哥安排出國？）這是第二次，第一次是
        93年11月12日，當初是帶5包進來，當時他給我代價是7
        萬元，他是和我說是違禁品，但沒有說是毒品」云云（
        見偵查卷第40頁）；後於94年2月24 日第二次檢察官訊
        問時改稱：「（問：你幫王哥運過幾次禁藥？）這次是
        第二次，第一次是93年11月12 日，帶2包，…（問：王
        哥給你多少好處？）第一次給我2至3萬元，因我當時有
        欠他錢2 萬多元，所以他就沒給我錢」云云（見偵查卷
        第51頁），基此，顯見被告先後於警詢、偵查中就其於
        93年11月12日所運輸入境物品之數量、種類，及其自「
        王哥」處取得報酬之數目等節，均為歧異之供述，況被
        告嗣於本院審理中亦供稱這部分是航警局自己寫的，沒
        有這回事，那次伊是與朋友去玩，不是幫王哥帶東西等
        語（見本院卷第36頁），是認被告於警詢、偵查中所為
        之自白實難謂非無瑕疵，實不得以之為認定被告有罪之
        唯一依據。
    ３、被告雖於93年11月12日，以同樣將物品綁在大腿上之方
        式，自馬來西亞夾帶2 包物品入境，並將夾帶入境之物
        品2 包交付予「王哥」，且因之自「王哥」處收受報酬
        ，詳如前述，惟縱堪認被告主觀上確有認識所夾帶之物
        品可能涉及不法，或進而知悉貨物係屬毒品，然既未扣
        得該些貨物，以查明貨物實際上之種類、性質，本諸罪
        疑唯輕原則，自不得因之推論為被告不利之認定。
    ４、查94年1 月5日案發當日扣案之白色粉末8包，經送鑑定
        ，雖確均含第三級毒品愷他命成份，然亦要難據之即認
        定被告前一次所攜帶入境之不明物品皆同為第三級毒品
        愷他命。
    ５、綜上事證，被告所辯尚非無據，實無法僅憑上述公訴意
        旨作為論罪依據，遽認被告有公訴人所指此部分之運輸
        第三級毒品犯行，既不能證明被告犯罪，揆諸上揭刑事
        訴訟法之規定，本應就被告被訴於93年11月12日所為部
        分行為，為無罪之諭知，惟公訴意旨認此部分犯行與前
        開有罪部分為連續犯之裁判上一罪關係，爰不另為無罪
        之諭知。
據上論斷，應依刑事訴訟法第368條，判決如主文。
本案經檢察官黃東焄到庭執行職務。
中　　華　　民　　國　　94　　年　　12　　月　　15　　日
　　　　　　　　  刑事第二庭審判長法　官  蔡  長  溪
                                  法  官  陳  春  秋
                                  法  官  林  俊  益
以上正本證明與原本無異。
如不服本判決，應於收受送達後10日內向本院提出上訴書狀，其
未敘述上訴之理由者並得於提起上訴後10日內向本院補提理由書
。
                                  書記官  廖  月  女
中　　華　　民　　國　　94　　年　　12　　月　　16　　日
附錄：本案論罪科刑法條全文
毒品危害防制條例第4條第3項
製造、運輸、販賣第 3 級毒品者，處五年以上有期徒刑，得併科
新臺幣五百萬元以下罰金。
懲治走私條例第2條第1項
私運管制物品進口、出口逾公告數額者，處七年以下有期徒刑，
得併科新臺幣三百萬元以下罰金。
